臺灣桃園地方法院刑事判決　　　　　　　96年度訴字第1171號
公　訴　人　臺灣桃園地方法院檢察署檢察官
被　　　告　甲○○
　　　　　　　　　　（另案於臺灣桃園女子監獄執行中）
上列被告因偽證案件，經檢察官提起公訴（96年度偵字第2736號
），本院判決如下：
    主  文
甲○○證人於執行審判職務之公署審判時，於案情有重要關係之
事項，供前具結，而為虛偽陳述，處有期徒刑壹年陸月，減為有
期徒刑玖月。
    事  實
一、甲○○明知其於民國94年12月間，曾向張依孝購買第一級毒
    品海洛因，為使張依孝脫免刑事追訴處罰，竟基於偽證之犯
    意，於95年9 月25日上午，在臺灣基隆地方法院95年度訴字
    第564 號張依孝涉嫌販賣第一級毒品案件審理中，經審判長
    告以具結之義務及偽證罪之處罰，甲○○並在證人結文上簽
    名具結後，以證人身分接受張依孝之指定辯護人詰問時，明
    知證人作證應據實陳述，不得匿、飾、增、減，仍對於張依
    孝是否曾於94年12月間販賣第一級毒品海洛因之與案情有重
    要關係之事項，虛偽證稱：「（94年12月間海洛因的來源？
    ）我向人家買的。（人家是誰？）我向綽號「阿豐」、綽號
    「博仔」購買，都是男性。（請你確認94年12月間向「阿豐
    」、「博仔」買海洛因外，是否還曾經向別人購買過海洛因
    ？）沒有。（請你指認「阿豐」、「博仔」是否有在法庭內
    ？）沒有。」等語，足以影響於審判之結果。
二、案經臺灣基隆地方法院檢察署呈請臺灣高等法院檢察署函轉
    臺灣桃園地方法院檢察署檢察官偵查起訴。
    理  由
一、張依孝涉嫌販賣第一級毒品海洛因予被告甲○○之犯行，雖
    經臺灣基隆地方法院判決張依孝無罪，並經臺灣高等法院駁
    回檢察官之上訴而告確定，惟上開判決僅拘束為各該判決之
    法院及相關當事人，本院並不受其拘束，自仍應本於確信自
    行判斷各項證據之證明力以論斷本案事實之真偽，合先敘明
    。
二、經查，被告甲○○曾於94年12月間向張依孝購買第一級毒品
    海洛因之事實，業據被告於95年2 月18日臺灣基隆地方法院
    檢察署內勤檢察官訊問時以證人身分具結證述明確，嗣於本
    案行準備程序及審理時亦均供稱確曾向張依孝購買海洛因無
    訛。且張依孝所使用0000000000行動電話門號，自94年12月
    6 日起至95年5 月21日止，僅於94年12月22日至同年月24日
    間，與被告所使用之0000000000行動電話門號有通話之情形
    ，該3 日期間之通話均係被告甲○○主動發話給張依孝，且
    次數頗為頻繁等情，有張依孝上開行動電話門號之通聯紀錄
    在卷可考，足見被告與張依孝間平時並無以電話相互聯絡之
    習慣，僅在94年12月22日至24日間有密集之電話聯繫，而上
    開通聯情況適與被告於本院審理時所稱：我在94年12月跟張
    依孝買這兩次毒品之前，已經二、三個月沒跟張依孝聯絡了
    ，後來因為想要買毒品，不過身邊的錢不多，所以才在94年
    12 月 打電話找張依孝，買完這兩次後就沒有再跟張依孝聯
    絡了等情節相符，自堪為被告向張依孝購買海洛因之佐證。
    再者，參以目前社會上非法販賣海洛因之型態不一，有所謂
    「大盤」、「中盤」或「小盤」販賣者，亦有吸食者彼此之
    間偶而互供有無之零星交易者，在屬前者之情形，經深入查
    證，如機會掌握得宜，或許可查獲與非法販賣安非他命有關
    之販賣工具（諸如電子秤、帳冊、分裝袋等物）或多數知情
    或購買者等證人之證詞，以作為法院判決認定之依據，然在
    後者之情形，因該種零星交易犯罪行為，在性質上本無須使
    用任何販賣工具，亦無須記載帳冊，且其交易時間短暫（僅
    須數秒之時間），交易方法簡單隱密（在不易為人注意之場
    所一手交錢，一手交貨），交易對象單純（買方僅一人），
    交易時未必有他人在場知悉其事，亦無所謂犯罪之被害人，
    在販毒被告堅不承認其犯行之情況下，茍非警方事先獲知情
    報而埋伏於交易現場當場查獲，否則往往僅能在事後依據購
    買者之供出來源作為認定事實之主要依據，法院縱再作深入
    之調查，基於該種犯罪之性質所侷限，亦無從查得其他直接
    明顯之關連性物證以為補強佐證，其有效之調查途徑在客觀
    上顯然已告窮盡。而張依孝涉嫌非法販賣海洛因予被告甲○
    ○之犯罪型態即屬此類情形之標準型態，惟法院固不應僅憑
    購買者片面之指證，不查明是否與事實相符即遽行據以認定
    張依孝之非法販賣毒品犯行，亦不應不調查其他相關事證，
    即片面依被告甲○○之指證而認定張依孝犯罪，然於此不得
    不予特別指明者，即毒品購買者所為不利於販毒被告之指證
    在證據法則上亦屬「人證」之一種，與「被告之自白」經法
    律特別規定不得作為認定事實唯一證據之情形顯然不同，茍
    購買者之指證並無「重大」矛盾瑕疵，亦未違背經驗法則與
    論理法則，且核與案件之其他相關事實（如有吸用毒品之背
    景、彼此無重大仇隙，指證態度明確肯定、指證係基於自由
    意識、彼此常有互供有無之現象等）相符者，自應認其所為
    不利於販毒被告之指證已有前述各項相關事實情況證據以資
    佐證，而強化其證言之憑信性，此時，法院即應依其職權本
    於法律規定之採證法則判斷其證言之憑信性以認定事實，不
    應執著於未能查得其他「直接物證」或其他所謂之直接「補
    強證據」，即對購買者所為對販毒被告不利之明確指證，全
    然棄置不採，而遽為販毒被告無罪之諭知。是依前述說明，
    法院為判斷購買者即證人所為之購買來源證述是否真實可信
    ，仍應進一步詳查與販毒案件相關之各項情況及事實，亦即
    購買者即證人與販毒被告之關係、彼此交往之背景、有無重
    大恩怨糾葛，確認證人無懷怨誣陷被告之可能後，再觀察販
    毒被告是否有沾染毒品之惡習及其與毒品接觸之程度，以及
    證人所述其向販毒被告購買毒品之時間、地點、價額、次數
    及數量是否明確，前後是否相符，有無重大矛盾或瑕疵，其
    所為不利於販毒被告指證之語意是否堅決，態度是否肯定，
    其指證購買毒品之情節是否合於經驗法則及論理法則，販毒
    被告否認之態度以及所為各項辯解及其聲請調查之證據是否
    可推翻證人對其不利之指證而採為其有利之認定依據等各項
    相關情況，以作為認定販毒被告是否犯罪之依據。查本案被
    告甲○○於偵查、本院審理時均明確指證張依孝販賣海洛因
    之時間、地點、次數、金額及過程，且前後指證並無重大矛
    盾或瑕疵，並有與所指證情節相符之通聯紀錄可佐，而被告
    甲○○又有施用毒品之犯行，且販賣海洛因之罪責甚重，指
    證他人販毒，將使他人遭科處重刑，本身亦須承擔誣告或偽
    證之刑責，被告甲○○當不至於為此損人不利己之愚行，是
    被告甲○○指證張依孝販賣海洛因之證詞，堪信屬實。反觀
    張依孝於偵查中先辯稱：我不認識甲○○云云，嗣於法院審
    判時則改稱：是甲○○拿毒品給我云云，不僅前後供述矛盾
    ，更與被告甲○○之證述內容及上開通聯紀錄所示甲○○主
    動密集發話給張依孝之情形不符，是被告甲○○之指證自較
    張依孝之辯解為可採。綜上，張依孝確曾販賣海洛因予被告
    甲○○之事實，堪認無訛。
三、次查，被告在臺灣基隆地方法院95年度訴字第564 號張依孝
    涉嫌販賣第一級毒品案件審理中，於具結後對其是否曾於94
    年12月間向張依孝購買海洛因之與案情有重要關係之事項，
    為虛偽證述之事實，業據被告於檢察官訊問時及本院審理時
    坦承不諱，且有臺灣基隆地方法院95年度訴字第564 號95年
    9 月25日審判筆錄及被告於該日所簽署之證人結文各1 份在
    卷可參。
四、按刑法上之偽證罪，為形式犯，不以結果之發生為要件，證
    人於供前或供後具結而就案情有重要關係事項，故為虛偽陳
    述，其犯罪即成立，而該罪所謂於案情有重要關係之事項，
    則指該事項之有無，足以影響於裁判之結果者而言，至於其
    虛偽陳述，法院已否採為裁判或檢察官據為處分之基礎，或
    有無採為基礎之可能，皆於偽證罪之成立無影響（最高法院
    71年臺上字第8127號、84年臺上字第3949號判例要旨參照）
    。查張依孝是否構成檢察官所起訴販賣第一級毒品之犯行，
    與張依孝是否曾出售海洛因品予被告甲○○確有重要關係，
    則被告甲○○於95年9 月25日上午，在臺灣基隆地方法院95
    年度訴字第564 號張依孝涉嫌販賣第一級毒品案件審理過程
    中，就張依孝是否曾於94年12月間出售第一級毒品海洛因予
    甲○○之事項所為結證內容，自與案情有重要關係，無論承
    審法院是否因此而為對張依孝有利或不利之認定，均無礙於
    被告甲○○偽證罪之成立。
五、綜上所述，本件事證明確，被告犯行洵堪認定，應予依法論
    罪科刑。
六、核被告甲○○所為，係犯刑法第168 條偽證罪。爰審酌被告
    擔任證人作證時，就案情重要事項為虛偽證言，已對國家刑
    罰權產生重大危害，足以陷審判結果於錯誤之危險，妨害司
    法正義之實現，兼衡其犯罪之動機、目的、手段及犯後坦承
    犯行等一切情狀，量處如主文所示之刑。末按，中華民國九
    十六罪犯減刑條例業於96年7 月16日施行，查本件被告上開
    犯行係在96年4 月24日以前，爰依中華民國九十六年罪犯減
    刑條例第2 條第1 項第3 款，減其宣告刑二分之一。
據上論斷，應依刑事訴訟法第299 條第1 項前段，刑法第168 條
，中華民國96年罪犯減刑條例第2 條第1 項第3 款、第7 條，判
決如主文。
本案經檢察官許曉微到庭執行職務。
中　　華　　民　　國　　96　　年　　12　　月　　17　　日
              刑事第十一庭    審判長法  官　蔡榮澤
                                    法  官  紀凱峰
                                    法  官  魏于傑
上正本證明與原本無異。
如不服本判決，得於收受判決正本後10日內，向本院提出上訴狀
。
                                    書記官  林怡君
中　　華　　民　　國　　96　　年　　12　　月　　21　　日
本案論罪科刑主要法條：
中華民國刑法第168條
（偽證罪）
於執行審判職務之公署審判時或於檢察官偵查時，證人、鑑定人
、通譯於案情有重要關係之事項，供前或供後具結，而為虛偽陳
述者，處7 年以下有期徒刑。
